【裁判字號】    98,交聲,891
【裁判日期】    980526
【裁判案由】    交管條例聲異
【裁判全文】
臺灣板橋地方法院交通事件裁定         98年度交聲字第891號
原處分機關  臺北市交通事件裁決所
異  議  人
即受處分人  甲○○
上列異議人即受處分人因違反道路交通管理處罰條例案件，對於
臺北市交通事件裁決所中華民國98年3月19日北市裁罰字第裁22-
A1A131919號所為之處分（原舉發案號：臺北市政府警察局98年1
月10日北市警交大字第A1A131919號）聲明異議，本院裁定如下
：
    主  文
異議駁回。
    理  由
一、原處分意旨略以：異議人即受處分人甲○○於民國97年12月
    11日23時15分許，駕駛車號482-EU號營業用小客車，行經臺
    北市○○路欲左轉昆明街口時，因有「轉彎車不讓直行車先
    行」、「違反道路交通安全規則肇事致人受傷」之違規情形
    ，由臺北市政府警察局員警於98年1月10日北市警交大字第
    A1A131919號舉發通知單舉發舉發後，異議人不服，並於98
    年1月22日向原處分機關提出陳述後，經原處分機關函轉原
    舉發機關查處無誤後，原處分機關於98年3月19日以北市裁
    罰字第裁22-A1A131919號違反道路交通管理事件裁決書，依
    道路交通管理處罰條例第48條第1 項第6 款、第63條第1項
    第1 款（裁決書漏引第1 項第1 款）及第61條第3 項之規定
    ，裁處罰鍰新臺幣（下同）900 元，並分別記違規點數1 點
    、3 點。
二、異議意旨略以：其於上揭時間駕車行經臺北市○○路欲左轉
    昆明街時，當時號誌為綠燈，乃通過路口停止線暫停待轉，
    並禮讓直行車優先通行，惟因該路口設有左轉標誌，但無左
    轉指示號誌，如需左轉必須等待號誌變為紅燈，才能安全通
    過，故其於號誌變為紅燈時，始左轉，其所駕車輛卻遭從對
    向騎乘車號GIS-150 號重型機車之李兆基闖紅燈並超速擦撞
    ，李兆基雖因而受有手腳多處擦傷，但此係李兆基騎車違規
    侵犯其路權所致，如何能對其裁罰？為此聲明異議，請求撤
    銷原處分等語。
三、按道路交通安全規則第102 條第1 項第7 款規定，汽車行駛
    至交岔路口，轉彎車應讓直行車先行；又汽車駕駛人轉彎時
    ，轉彎車不讓直行車先行，處600元以上1,800元以下罰鍰，
    道路交通管理處罰條例第48條第1項第6款定有明文，並應依
    同條例第63條第1項第1款規定記違規點數1點；再汽車駕駛
    人，駕駛汽車違反道路交通安全規則，因而肇事致人受傷者
    ，記違規點數3點，同條例第61條第3項亦定有明文。
四、經查：
（一）異議人於97年12月11日23時15分許，駕駛車號482-EU號營
      業用小客車，行經臺北市○○路欲左轉昆明街口時，與對
      向直行由李兆基所騎乘之車號GIS-150 號重型機車發生擦
      撞而肇事，致李兆基受有手腳多處擦傷等情，有道路交通
      事故現場圖、道路交通事故補充資料表、交通事故訪談紀
      錄表、道路交通事故初步分析研判表等附卷可稽，並為異
      議人所不爭執，是此部分事實，堪予認定。
（二）按異議人既為轉彎車輛，李兆基所騎乘之機車對異議人而
      言，即係擁有優先路權之直行車，異議人應研判該直行車
      之車速、距離，確定為安全時，始可駛入交岔路口而左轉
      ，否則任何無優先路權之人可恣意與有優先路權之人爭道
      ，若肇事即以遭有優先路權者追撞或碰撞為由卸責，則道
      路交通安全規則所規範優先路權之行車秩序將喪失殆盡。
      復參以異議人自承當時係燈號變為燈時始行左轉，若此供
      述屬實，本應停止行進，如何能逕行左轉行車，足認異議
      人於左轉時，因疏未注意對向車道直行車輛動態，或係對
      於安全性評估不正確，亦即未禮讓直行車先行而逕行左轉
      ，始導致本件交通事故發生。是以異議人所辯上情，不足
      採信。至李兆基縱有異議人所指闖紅燈、超速之與有過失
      情節，亦不足以解免異議人本件違規之責，附此敘明。
五、綜上，異議人確有上揭「轉彎車不讓直行車先行」、「違反
    道路交通安全規則肇事致人受傷」之違規情形，則原處分機
    關援引道路交通管理處罰條例第48條第1項第6款、第63條第
    1項第1款及第61條第3項之規定及違反道路交通管理事件統
    一裁罰基準及處理細則規定，裁處罰鍰900 元，並分別記違
    規點數1 點及3 點，即無任何違則誤，應予維持。是本件異
    議為無理由，應予駁回。
六、據上論斷，應依道路交通管理處罰條例第87條第2 項，道路
    交通案件處理辦法第19條，裁定如主文。
中    華    民    國    98    年    5     月    26    日
                  交通法庭  法  官  趙義德
以上正本證明與原本無異
如不服本裁定應於送達後5日內向本院提出抗告狀
                            書記官  謝嘉玲
中    華    民    國    98    年    5     月    27    日


司法院資訊處製作；財團法人民間司法改革基金會備份。
